【裁判字號】    97,交抗,311
【裁判日期】    970529
【裁判案由】    違反道路交通管理處罰條例
【裁判全文】
臺灣高等法院交通事件裁定             97年度交抗字第311號
抗  告  人
即受處分人  甲○○
上列抗告人因違反道路交通管理處罰條例案件，不服臺灣臺北地
方法院97年度交聲字第104號，中華民國97年2月20日所為裁定，
提起抗告，本院裁定如下：
    主  文
抗告駁回。
    理  由
一、原處分意旨略以：異議人即受處分人甲○○於民國96年10月
    28日下午4時24分許，駕駛車號1696-RW號自用小客車（登記
    車主為張淑美），沿臺北市○○○路由西往東方向行駛，途
    經臺北市○○○路○段228巷與信安街口之紅燈亮6.77秒後，
    壓過路口感應線圈且於6.9秒後以時速5公里往前行駛後臨停
    （超越停止線），為設置於該處之自動測速違規照相桿裝置
    攝得採證照片2幀，經臺北市政府警察局大安分局交通分隊
    依據採證照片，於96年11月9日以該車所有人（即張淑美）
    為被通知人掣單逕行舉發，張淑美於應到案期限（96年12月
    13日）前之96年11月19日到案，並告知違規駕駛人即本件異
    議人之姓名、身分證統一編號及住址後，經原處分機關函請
    舉發機關調查結果，仍認異議人確有上開紅燈越線臨停不遵
    守道路交通標線指示之違規行為，乃於97年1月3日依道路交
    通管理處罰條例第60條第2項第3款及違反道路交通管理事件
    統一裁罰基準表規定，裁處罰鍰900元等語。
二、本件異議意旨略以：當時確有駕駛車號1696-RW號自用小客
    車行經該處，因聽聞後方有救護車鳴笛希望前方車輛讓行，
    其才放開煞車向前滑行；其每天上下班都需經過該路口，也
    知悉該處設有照相機，且其是在紅燈亮起6.77秒才向前行駛
    0.13秒後即行停止，若非要讓後方車先行通過，其根本無須
    向前行駛云云。
三、原裁定意旨略以：異議人所駕車號1696-RW號自用小客車於
    96年10月28日16時24分許，行經臺北市○○○路○段228 巷
    與信安街交岔路口紅燈亮起6.77秒後，以時速5公里速度前
    行超越上開交岔路口停止線後臨停等情，有採證照片2張、
    臺北市政府警察局大安分局96年12月5日北市警安分交字第
    09634931400號函附卷可稽，異議人對此亦不爭執，此部分
    事實已堪認定。異議人雖辯稱係因後方有救護車欲通行，才
    移動車輛云云，則依其所辯，該後方行駛而來之救護車亦必
    有隨後闖越上開紅燈之行為，惟異議人所駕車輛超越停止線
    後，並無執行勤務中之救護車隨即行經該路段，此有上開臺
    北市政府警察局大安分局函文在卷可證，況依卷附採證照片
    所顯示之情狀，該路口停等紅燈之車輛非僅有異議人之車輛
    ，茍當時車陣後方確有救護車駛至，其它車輛亦須避讓救護
    車方能通過，何以異議人車輛前行0.13秒停止後，其後方車
    輛並未緊接移動，是異議人所辯有救護車要通過，故移動車
    輛紅燈越線臨停等語顯不合理。此外，異議人並未提出任何
    避讓救護車通行致違規之證據，以供查證審酌，是其上開辯
    詞，顯無任何積極證據可資採認，即不能對異議人有利之認
    定。再者，本院查無任何證據足資證明值勤員警有捏造事實
    違法取締之情事，則執勤警員本其維護交通秩序、安全職責
    所為之舉發，自應受到合法、正確之推定，異議人空言指摘
    原舉發不當，尚屬無據。綜上所述，異議人於上開時地駕駛
    車輛未遵守道路交通標線指示之違規事實，堪以認定。從而
    ，原處分機關依道路交通管理處罰條例第60條第2項第3款，
    裁處罰鍰900元，經核尚稱允當，異議人指摘原處分不當，
    為無理由，應予駁回。
四、抗告意旨略以：抗告人係因後方有醫護車輛鳴笛希望車輛讓
    行，始將車輛向前滑行；而抗告人住居於和平東路3段391巷
    ，該路段係抗告人上下班每日必經之路，豈有不知該路口有
    違規照相桿而仍刻意違規，為此提起抗告，請求撤銷原裁定
    等語。
五、經查：
  (一)按駕駛人駕駛汽車，應遵守道路交通標誌、標線、號誌之指
    示；汽車駕駛人，駕駛汽車不遵守道路交通標誌、標線、號
    誌之指示者，而本章各條無處罰之規定者，處新臺幣（下同
    ）九百元以上一千八百元以下罰鍰，道路交通安全規則第90
    條前段、道路交通管理處罰條例第60條第2項第3款分別定有
    明文。又停止線，係用以指示行駛車輛停止之界限，車輛停
    止時，其前懸部分不得伸越該線；車輛面對圓形紅燈表示禁
    止通行，不得超越停止線或進入路口，道路交通標誌標線號
    誌設置規則第170條第1項、第206條第5款第1目亦規定甚明
    。次按汽車駕駛人有違規行為，當場不能或不宜攔截製單舉
    發，且經以科學儀器取得證據資料者，得對汽車所有人逕行
    舉發處罰；逕行舉發違反道路交通管理事件，經汽車所有人
    依通知單之應到案日期前到案，並告知違規駕駛人姓名、身
    分證統一編號及住址者，處罰機關應即另行通知違規駕駛人
    到案依法處理，且關於車輛所有人之處罰，如應歸責於車輛
    駕駛人者，處罰車輛駕駛人，道路交通管理處罰條例第7條
    之2第1項第1款、第85條第2項，違反道路交通管理事件統一
    裁罰基準及處理細則第24條亦著有明文。
  (二)本件抗告人即受處分人甲○○駕駛車號1696-RW號自用小客
    車（車輛所有人張淑美），於96年10月28日下午4時24分許
    ，沿台北市○○○路西往東方向，途經和平東路3段228巷與
    信安街口，於紅燈亮起後6.77秒壓過路口感應線圈，以時速
    5公里緩慢移動，並於紅燈亮起6.9秒後（即以時速5公里行
    駛0.13秒）超越停止線臨停，為設置於該處之自動測速違規
    照相桿攝得違規照片二幀等情，有台北市政府警察局96年11
    月9日北市警交大字第A00000000號舉發違反道路交通管理事
    件通知單一紙在卷可稽（見原審卷第5頁）。抗告人就此違
    規之事實亦不爭執，僅辯稱：伊係為讓後方鳴笛之救護車輛
    通過，而將車輛向前移動因而越線，並非故意違規，應不處
    罰等語。
  (三)惟經本院函請臺北市政府警察局大安分局提出該交岔路口於
    96年10月28日16時14分至16時34分間所攝得之照片，該局提
    出當日16時01分、16時24分及20時19分攝得之三組共六幀照
    片（其中16時24分即受處分人之違規照片），其中並無執行
    勤務中之救護車闖越紅燈之採證照片；另臺北市政府消防局
    亦函覆本院以：「查96年10月28日15時30分起至17時止，本
    局所屬救護車輛並無行經本市○○○路○段與信安街口執行
    緊急救護或傷病患後送醫院勤務」，此分別有臺北市政府警
    察局大安分局97年4月7日北市警安分交字第09730987400號
    函及臺北市政府消防局97年4月1日北市消指字第0973132810
    0號函文各一紙附於本院卷可查，是受處分人所稱當時係因
    有救護車輛通過始慢速向前等情，已難信採；況觀諸本案連
    續採證照片，該路口前、後方行人穿越道上均各有行人一名
    正穿越道路，其等行進態度從容、不疾不徐，並無刻意注視
    遠方車輛行進動態進而加快腳步以避讓救護車輛之跡象；而
    適於該處停等紅燈之機車騎士，亦未見有特別注視救護車行
    進動態之舉止，而判斷其等所騎乘之機車是否足以避讓救護
    車之行進；且抗告人之車輛係往前而非往一側行進，後方車
    輛亦未見跟隨其移動，此亦與一般欲避讓後方救護車前行之
    時，所可能採取之措施迥異。亦即，依現場各項事證，並無
    足以補強抗告人所稱為真之適切證據存在，自難遽信其所述
    為真。
六、綜上，抗告人確有駕駛汽車不遵守道路交通標線指示之違規
    ，事證已明，原審據此為駁回抗告人異議之裁定，核無不合
    。抗告意旨仍執陳詞，提起抗告，所辯均無相關事證可資佐
    證，自無可採，應予駁回。
據上論斷，應依道路交通案件處理辦法第26條，刑事訴訟法第41
3條後段，裁定如主文。
中    華    民    國    97    年    5     月    29    日
                  刑事第十庭審判長法  官  楊炳禎
                                  法  官  李春地
                                  法  官  朱光仁
以上正本證明與原本無異。
不得再抗告。
                                  書記官  王宜玲
中    華    民    國    97    年    5     月    30    日


司法院資訊處製作；財團法人民間司法改革基金會備份。
